【裁判字號】    90,台上,177
【裁判日期】    900111
【裁判案由】    違反麻醉藥品管理條例
【裁判全文】
最高法院刑事判決                                  九十年度台上字第一七七號
    上訴人  台灣高等法院高雄分院檢察署檢察官
    被  告  乙○○
            甲○○
右上訴人因被告等違反麻醉藥品管理條例案件，不服台灣高等法院高雄分院中華民國
八十七年十一月十一日第二審更審判決（八十七年度上更(一)字第一二四號，起訴案號
：台灣高雄地方法院檢察署八十四年度偵字第四七三九號），提起上訴，本院判決如
左：
    主  文
上訴駁回。
    理  由
按刑事訴訟法第三百七十七條規定，上訴於第三審法院，非以判決違背法令為理由，
不得為之。是提起第三審上訴，應以原判決違背法令為理由，係屬法定要件。如果上
訴理由狀並未依據卷內訴訟資料，具體指摘原判決不適用何種法則或如何適用不當，
或所指摘原判決違法情事，顯與法律規定得為第三審上訴理由之違法情形，不相適合
時，均應認其上訴為違背法律上之程式，予以駁回。本件檢察官上訴意旨略稱：(一)、
原審採信被告等之辯解，謂新台幣 (下同 )一百萬元係借與劉邦楨，而非合夥販賣安
非他命之出資款，惟如係借款，何以乙○○稱：「一百萬元是向我妻借，我不知道用
途」，甲○○則稱：「劉邦楨說要到旗山買土地向我借的，我先生也知道這事」，相
互矛盾。面額五十萬元本票二紙，其發票日與到期日均為同一日，依一般借貸慣例，
簽發票據擔保借款者，票據之發票日為借款日，甚少有人將到期日與發票日載為同一
日，否則豈非借款當日即還款﹖是被告等所辯，與民間慣例有違。且甲○○先稱：「
每月付我八分利息，後來又說，開銷很大，只能付三分利息，但利息沒拿到人就跑了
」，繼稱：「前五十萬元交付時，先扣一五○○○元，後五十萬元交付時，也同上一
樣，只拿那次以後就沒再拿到」，後又稱：「一個月十分利，但一個月他只給過一次
七分利，後來就沒給過」，前後供述迥異，其所為利息之辯解，不無可疑。原判決對
此歧異略而不論，又未敘明何以不論之理由，顯有判決理由不備之違法。(二)、被告等
均坦承渠等向劉邦楨要回一百萬元時，劉邦楨曾出示安非他命二條，要求作為抵押，
但為渠等所拒等語，劉邦楨亦供陳被告等二人沒有收安非他命作為抵押是因被告夫妻
要拿回本錢。被告等曾於借與劉邦楨五萬元時，收受劉邦楨之手槍以為擔保，而手槍
與安非他命同為違禁物，何以借與一百萬元時，拒收安非他命為擔保品﹖是否如劉邦
楨所言，該一百萬元係出資款，而非借款。被告等只要取回投資本錢，而不願收取投
資物﹖原審對此不利於被告等之證據，未加審酌，亦未敘明何以不採之理由，亦有判
決不備理由之違法云云。
惟查：刑事訴訟法上所謂認定犯罪事實之證據，係指足以證明被告確有犯罪行為之積
極證據而言，該項證據必須適合於被告犯罪事實之認定，始得採為斷罪之資料。如未
能發現相當證據，或證據不足以證明，自不能以推測或擬制之方法，以為裁判之基礎
。本件公訴意旨認被告等涉有與劉邦楨共同非法販賣安非他命罪嫌，無非以劉邦楨之
指證，被告等所供交付二次各五十萬元予劉邦楨之原因前後不一，及被告等與劉邦楨
間並無怨恨，劉邦楨當無設詞誣陷必要等情以為斷。原判決以被告等均堅決否認有共
同非法販賣安非他命，辯稱：一百萬元是借予劉邦楨之款項，劉邦楨有簽發本票交付
，該款並非合夥販賣安非他命之出資等語。而劉邦楨既各於收受被告等先後交付之五
十萬元時，均簽發同額本票交付，被告等所辯該款並非合夥非法販賣安非他命之出資
款項，應屬可信。劉邦楨於原審時陳明其係於八十三年八月二十日及同年九月十三日
各收受上開五十萬元，並非八十三年八月五日及同年十月五日，並有扣案日曆記事簿
可佐，且與其簽發本票日期相符，而上開記事簿並未載明「做生意」或其他足認有合
夥情事之註記，至警卷所附另紙記事單所載收錢時間與日曆記事簿不符，應係劉邦楨
事後製作時記憶不及之誤，自難採信。又劉邦楨先後就其所陳合夥非法販賣安非他命
之利潤分配比率非惟無一相符，且供承其就部分出賣之所得已自行花用，顯見其主觀
上並無合夥之認識，所供合夥販賣安非他命之說應非實在。而賴秀玉為劉邦楨之妻，
與甲○○間因標會而有金錢糾葛，所為供證難免偏頗。則除劉邦楨顯有瑕疵之指述外
，經查並無任何適合於被告等犯罪事實認定之證據，共同被告劉邦楨之自白即難認與
事實相符，被告等被訴共同非法販賣安非他命，尚屬不能證明，因而撤銷第一審此部
分不當之判決，改判諭知被告等無罪，已詳敘其無從為被告等有罪確信之理由。經核
所為論斷，均與卷內資料相符，從形式上觀察，並無違背經驗法則、論理法則等違法
情形存在。而被告並無自證無罪之義務，是其否認犯罪所持之辯解，縱無可取，仍不
得因此資以為反證其犯罪之論據。上訴意旨所執各點，俱非可憑以據為被告等有共同
非法販賣安非他命之判斷基礎，原判決縱未加以論述，而不無瑕疵，惟既與判決本旨
尚不生影響，自不得據為上訴第三審之適法理由。其上訴違背法律上之程式，應予駁
回。
據上論結，應依刑事訴訟法第三百九十五條前段，判決如主文。
中      華      民      國     九十     年      一      月     十一     日
                              最高法院刑事第十一庭
                                  審判長法官  陳  炳  煌
                                        法官  陳  正  庸
                                        法官  陳  世  雄
                                        法官  吳  信  銘
                                        法官  徐  文  亮
      右正本證明與原本無異
                                              書  記  官
中      華      民      國     九十     年      一      月     十七     日


司法院資訊處製作；財團法人民間司法改革基金會備份。
